【裁判字號】    89,訴,692
【裁判日期】    900314
【裁判案由】    槍砲彈藥刀械管制條例等
【裁判全文】
臺灣臺南地方法院刑事判決                          八十九年度訴字第六九二號
    公  訴  人  臺灣台南地方法院檢察署檢察官
    被      告  丙○○
    選任辯護人  黃俊達
                林錫恩
                賴鴻鳴
    被      告  乙○○
右列被告等因槍砲彈藥刀械管制條例等案件，經檢察官提起公訴 (八十九年度偵字第
一三一二號)，本院判決如左：
    主  文
丙○○共同未經許可，持有子彈，處有期徒刑壹年，併科罰金新台幣拾伍萬元，如易
服勞役，以新台幣玖佰元即銀元參佰元折算壹日。扣案恐嚇信壹紙、制式九０手槍子
彈壹顆（彈底標記ＡＰ９ＭＭＬＵＧＥＲ），均沒收。
乙○○共同未經許可，持有子彈，累犯，處有期徒刑參月，併科罰金新台幣壹萬元，
有期徒刑如易科罰金，併科罰金如易服勞役，均以新台幣玖佰元即銀元參佰元折算壹
日。扣案恐嚇信壹紙、制式子彈九０手槍子彈壹顆（彈底標記ＡＰ９ＭＭＬＵＧＥＲ
），均沒收。
    事  實
一、緣丙○○於民國八十七年間，曾因其友王滿與丁○○間有債務糾紛，與王滿共同
    至台南縣永康市調解委員會與丁○○協調債務事宜，因而知悉丁○○之住所。嗣
    因丁○○未能清償與王滿間之債務，丙○○因而心生不滿。嗣於八十八年九月底
    ，在位於台南縣學甲鎮之「真快樂小吃部」與甲○○（另行審結）及乙○○（曾
    於八十四年間因違反懲治盜匪條例案件，經台灣台中法院判處有期徒刑四年一月
    確定在案，於八十七年八月二十七日執行完畢）消費時，提及丁○○欠債不還情
    事，三人遂共同基於未經許可持有子彈及恐嚇丁○○之犯意聯絡，先由甲○○向
    該小吃部櫃臺索得白紙一張，並據為己有後，以甲○○書寫「還」、「示」、「
    彈」、「欠債」、「兩」等字；乙○○書寫「以」、「錢」等字，餘由丙○○書
    寫之方式，當場合寫內容為「欠債還錢送上兩顆子彈以示警惕」之恐嚇信一紙，
    復由丙○○告知甲○○有關丁○○之確實地址，再由甲○○至台中市○○路一處
    碉堡內，取出原為綽號「阿興」姓名年籍不詳之成年男子放置於該處之具殺傷力
    之制式九０手槍子彈一顆（彈底標記ＡＰ９ＭＭＬＵＧＥＲ）、制式八厘米手槍
    子彈一顆（經鑑定試射），並未經許可而持有後，於八十八年十月三日，由甲○○將裝有該恐嚇信及前開二子彈之信封放置於台南縣永康市○○○街六巷五號丁○○住處信箱內，使丁○○收受信件後心生畏懼，致生危害於其安全，嗣經丁○○報警後，循線查獲，並扣得恐嚇信與前開二子彈。
二、案經台南縣警察局移送台灣台南地方法院檢察署檢察官偵查起訴。
    理  由
一、訊據被告丙○○於偵審中坦承曾於前開時地與被告乙○○及同案被告甲○○提及
    被害人丁○○積欠其朋友王滿債務達數千萬未歸還等語；被告乙○○於本院調查
    時，自承曾於前開紙條上書寫「錢」及「以」二字等語；惟被告丙○○與乙○○
    均矢口否認涉有恐嚇被害人情事，被告丙○○辯稱：並未要甲○○持子彈及恐嚇
    信恐嚇被害人，被告甲○○二人書寫恐嚇信時，伊已經離去，對被告甲○○二人
    書寫恐嚇信及恐嚇被害人等情，均不知情云云；被告乙○○辯稱：伊以為被告甲○○在開玩笑云云。
二、經查：(1)右揭犯罪事實業據被告甲○○及乙○○於警訊及偵查供承不諱，並有子
    彈二顆及恐嚇信一封在卷可稽，被告甲○○與乙○○於偵查中之供述，與事實相
    符，應堪採信。又扣案子彈二顆經內政部警政署刑事警察局鑑定，認均具殺傷力
    ，均為槍砲彈藥刀械管制條例規範之子彈等情，有該局八十八年十二月三十一日
    刑鑑字第一三九八九三號鑑驗通知書一份在卷可稽。(2)被告甲○○於偵查中供稱
    ：前開恐嚇書係伊自行書寫「還」、「示」、「子彈」、「欠債」、「兩」等字
    ；被告乙○○書寫「以」、「錢」等字，餘均由被告丙○○書寫等語（參見偵卷
    第二十三頁），核與被告乙○○於警訊所稱：甲○○與他的朋友共計三人拿筆寫
    下恐嚇信等語（參見警訊筆錄第六頁）相符，堪信前開恐嚇信係被告三人共同製
    作而成。被告甲○○雖於本院調查時改稱：前開恐嚇信係伊與被告乙○○共同書
    寫而成云云，惟觀被告甲○○於偵查中之前開陳述，就被告三人分工書寫之文字
    ，均能詳細陳明，且與被告乙○○於警訊初次應訊時所述相符，是應以被告甲○○於偵查中之陳述較為可採。是堪認前開恐嚇信應係被告丙○○、甲○○與乙○○等三人共同書寫而成，被告丙○○辯稱被告甲○○書寫前開恐嚇信時，伊已離
    去云云，與事實不符，尚無可採。(3)被告丙○○前於八十七年間，協同其友王滿
    至台南縣永康市調解委員會參與協調等情，業據被告丙○○於本院調查時自承不
    諱，核與證人王滿於警訊中之陳述相符，是被告丙○○自可能於前開協調債務時
    ，得悉被害人之住處等資料。又被告甲○○於偵審中均陳稱於本案事發前，並不
    認識被害人，與其並無糾葛，核與被害人於本院調查中所述相符，堪以採信。是
    被告甲○○於偵查中自承：是因被告丙○○關係，始知被害人，被害人之住址係
    被告丙○○告知伊等語（參見偵卷第二十三頁）等語，與常情相符，堪以採信。
    被告丙○○於本院調查中辯稱：伊僅告訴被告甲○○，被害人住在台南縣永康市
    ○○街，並未告知被害人之確切地址云云，被告甲○○亦改稱被告丙○○僅告知
    被害人住在永康市○○路上，伊至該路，再行詢問他人云云，惟被害人於本院調
    查時陳稱：（在住處門外有無標示姓名？）「在門外有市公所的戶籍標示，信箱
    上有地址，但並未書名我的姓氏姓名。我的房子是透天的。」、（國光路與國光
    七街六巷距離多遠？）「中間有統一超商一間及五、六間店舖，約有二十餘公尺
    。國光七街是八米以上道路。六巷內與我同方向的房子約有十七間，都是一起蓋
    的，格式相同。」等語（參見本院九十年一月二日訊問筆錄），並參酌被害人於
    本院調查時繪製其住處之位置圖，足認被害人實際住處並非位於台南縣永康市○○街旁，若非被告丙○○已告知被告甲○○有關被害人之確實住址，被告甲○○
    當無從僅依「永康市○○街某處」之模糊訊息，即可尋得被害人之確切住處，並
    進而放置子彈及恐嚇信等物。被告甲○○於本院調查之陳述，顯係附和被告丙○○之詞，當無可採。綜此，被告丙○○與被告甲○○、乙○○三人共同書寫前開
    恐嚇信，且參以被告甲○○與被害人本不相識，原對被害人及其住處毫無所悉，
    竟得持前開恐嚇信與子彈至被害人住處信箱恐嚇等情事，堪信被告丙○○就被告
    甲○○持前開恐嚇信及子彈等物恐嚇被害人情事，具有犯意之連絡及行為之分擔
    。辯護意旨稱係被告甲○○自行起意恐嚇被害人，被告丙○○並不知情云云，與
    事實不符，應無可採。(3)辯護意旨另辯稱：被告甲○○於偵查中所為書寫恐嚇信
    及與被告乙○○至前開小吃店之時間等事項，先後供述不一，是認其供述有所不
    實云云。然觀被告甲○○於偵查中之陳述，就至前開小吃店及書寫恐嚇信之時間
    ，雖有八十八年九月底與同年十月一日之別，惟九月底與十月一日本係相連，被
    告甲○○就前開行為時間部分之陳述，應僅係用語之差異，並無矛盾不一情事。
    辯護意旨所稱，尚無可採。另辯護意旨稱被告乙○○於警訊中陳稱當日尚有甲○○另一名朋友在場，係該名朋友提議寫恐嚇信並非被告丙○○云云，惟觀被告乙○○於警訊中所述：是我朋友甲○○約我自台中南下台南縣麻豆交流道下等他的
    朋友，後來甲○○的朋友駕車來載我們二人前往一小吃部。席間甲○○的朋友開
    始提及他的朋友遭一名商人惡性倒閉五千餘萬元，於是甲○○就提議要寫恐嚇信
    函教訓這名商人，我們也都同意等語（參見警訊筆錄第六頁），是依被告乙○○
    前開供述，堪認被告乙○○於前開警訊中所稱「甲○○之朋友」即係被告丙○○
    無誤，辯護意旨僅以被告乙○○於警訊中並未陳明被告丙○○之姓名，即認被告
    丙○○並未參與恐嚇情事，尚有第三人參與本案云云，顯係誤會，尚難採為對被
    告有利之認定。(4)查本件原係被告丙○○提議恐嚇被害人，而由被告甲○○提議
    書寫恐嚇信等情，業據被告乙○○於警訊中自承不諱（參見前開警訊筆錄），是
    被告乙○○於書寫前開恐嚇信之際，當知前開恐嚇信將為被告甲○○持以恐嚇被
    害人之用，況若僅係玩笑之意，何庸由三人分別書寫部分文字，以避警方追緝？
    是被告乙○○於本院調查時辯稱，伊以為被告甲○○係開玩笑之意云云，顯係事
    後卸責之詞，當無可採。被告丙○○、乙○○犯行明確，堪以認定。
三、核被告丙○○、乙○○所為，均係犯刑法第三百零五條之恐嚇罪及槍砲彈藥刀械
    管制條例第十二條第四項之未經許可持有子彈罪。被告丙○○、乙○○與甲○○
    就前開二犯行間，具有犯意聯絡及行為分擔，俱為共同正犯。被告三人所犯上開
    二罪，有方法結果之牽連關係，為牽連犯，應依刑法第五十五條後段之規定，從
    一重之槍砲彈藥刀械管制條例第十二條第四項之未經許可持有子彈罪處斷。另被
    告乙○○曾於八十四年間，因違反懲治盜匪條例案件，經台灣台中地方法院判處
    有期徒刑四年一月確定在案，於八十七年八月二十七日執行完畢等情，有台灣高
    等法院被告全國前案紀錄表一份在卷可稽，被告乙○○於有期徒刑執行完畢後五
    年內，再犯本件有期徒刑以上之罪，為累犯，應依刑法第四十七條之規定加重其
    刑。前開恐嚇信係被告丙○○、甲○○與乙○○等三人共同書寫而成，已如前述
    ，公訴意旨雖認前開恐嚇信係被告甲○○與乙○○共同書寫而成等語，尚有未洽
    ，附此敘明。爰審酌被告丙○○為友索債未成，竟出諸以前開違法手段恐嚇被害
    人，犯罪手段可議、嚴重影響居家安寧，惡性非輕、犯罪後飾詞狡辯之態度；被
    告乙○○雖有共同犯意之連絡，但僅書寫恐嚇書內「以」、「錢」二字，涉案情
    節較輕、坦承部分犯行之態度等一切情狀，量處如主文所示之刑，並分別諭知易
    科罰金及易服勞役之折算標準。扣案恐嚇信一紙，為同案被告甲○○所有，且為
    供其犯罪所用之物，業據其供承在卷；又扣案制式九０手槍子彈一顆，為違禁物
    ，已如前述，均應依法宣告沒收。另扣案八厘米手槍子彈一顆，業經內政部警政
    署刑事警察局於鑑定時試射，已無殺傷力，有前開鑑驗報告一紙在卷可稽，已非
    違禁物，爰不予宣告沒收。
四、被告甲○○待傳喚到庭後，另行審結。
據上論斷，應依刑事訴訟法第二百九十九條第一項前段、槍砲彈藥刀械管制條例第十
二條第四項、刑法十一條前段、第二十八條、第三百零五條、第五十五條後段、第四
十七條，第四十一條第一項前段、第四十二條第二項、第三十八條第一項第一款、第
二款，罰金罰鍰提高標準條例第一條前段、第二條，判決如主文。
本案經檢察官葉耿旭到庭執行職務
中      華      民      國    九十      年      三      月     十四     日
                                  臺灣臺南地方法院刑事第四庭
                                          法  官    卓穎  毓
右正本證明與原本無異。
如不服本判決，應於判決送達後十日內，向本院提出上訴狀。
                                          書記官    黃  子  起
中      華      民      國    九十      年      三      月     二十     日
附錄法條：
槍砲彈藥刀械管制條例第十二條
未經許可，製造、販賣或運輸子彈者，處一年以上七年以下有期徒刑，併科新台幣五
百萬元以下罰金。
未經許可，轉讓、出租或出借子彈者，處六月以上五年以下有期徒刑，併科新台幣三
百萬元以下罰金。
意圖供自己或他人犯罪之用，而犯前二項之罪者，處三年以上十年以下有期徒刑，併
科新台幣七百萬元以下罰金。
未經許可，持有、寄藏或意圖販賣而陳列子彈者，處五年以下有期徒刑，併科新台幣
三百萬元以下罰金。
第一項至第三項之未遂犯罰之。


司法院資訊處製作；財團法人民間司法改革基金會備份。
